【裁判字號】    90,易,131
【裁判日期】    900710
【裁判案由】    贓物
【裁判全文】
臺灣雲林地方法院刑事判決                            九十年度易字第一三一號
    公  訴  人  臺灣雲林地方法院檢察署檢察官
    被      告  丙○○
右列被告因贓物案件，經檢察官提起公訴（九十年度偵字第三五七號），本院判決如
左：
    主  文
丙○○無罪。
    理  由
一、公訴意旨略以：被告丙○○係「順裕廢料行」負責人，明知數名不詳姓名、年籍
    之人所持有二十二公尺／平方公尺及六十公尺／平方公尺規格之電纜線總重約三
    十八公斤，係台灣電力股份有限公司（以下簡稱台電公司）所失竊之贓物，竟基
    於故買贓物之概括犯意，連續自民國八十九年七月間某日起至八月間某日止，在
    雲林縣莿桐鄉○○村○○路一之八號處，以每公斤新台幣（下同）二十至四十元
    不等之價格販入，並將上開電纜線置於前開處所內以去皮機器去皮取銅，再將所
    取出之銅線以每公斤五十元之價格售予他人以圖利，嗣於九十年一月十三日下午
    三時五十五分許在上開處所，為警查獲，並扣得上開已去皮之銅線重約三十八公
    斤及台電公司專用之淺藍色絕緣電纜線皮一截，始悉上情。因認被告丙○○涉有
    刑法第三百四十九條第二項之故買贓物罪嫌等語。
二、按犯罪事實應依證據認定之，無證據不得推定其犯罪事實；不能證明被告犯罪者
    ，應諭知無罪之判決，刑事訴訟法第一百五十四條、第三百零一條第一項分別定
    有明文。又犯罪事實之認定，應憑真實之證據，倘證據是否真實尚欠明確，自難
    以擬制推測之方法，為其判斷之基礎；而認定犯罪事實之證據係指足以認定被告
    確有犯罪行為之積極證據而言，該項證據自須適合於被告犯罪事實之認定，始得
    採為斷罪資料，且刑事訴訟上證明之資料，無論其為直接或間接證據，均須達於
    通常一般之人均不致有所懷疑，而得確信其為真實之程度，始得據為有罪之認定
    ，若其關於被告是否犯罪之證明未能達此程度，而有合理懷疑之存在，致使無從
    形成有罪之確信，根據罪證有疑，利於被告之證據法則，即不得遽為不利被告之
    認定；採用間接證據時，必其所立之證據，在直接關係上，雖僅足以證明他事實
    ，而由此他項事實，本於推理之作用足以證明待證事實者，方為適法，不得徒憑
    主觀上之推想，將一般經驗上有利被告之其他合理情況逕予排除。（最高法院五
    十三年臺上字第六五六號、二十九年上字第三一０五號、七十六年度臺上字第四
    九八六號及三十二年上字第六十七號判例參照）。
三、公訴人認被告涉有刑法第三百四十九條第二項故買贓物罪嫌，無非係以證人乙○
    ○之證言及其立據領回之贓物領據等資為論據。惟訊據被告丙○○則堅詞否認有
    何故買贓物犯行，辯稱：前開電纜線，係於八十九年七月間某日至八月間止，由
    姓名年籍不詳之拾荒老人陸續載至伊所經營之順裕廢料行販賣予伊，並由伊以每
    公斤二十元之價格收購，確實不知上開電纜線為贓物等語。
四、經查：
（一）前開查獲之淺藍色絕緣皮電纜線係台電公司專用之材質，銅線規格為二十二公
      尺／平方公尺及六十公尺／平方公尺之電纜線，亦係台電公司近來失竊電纜線
      之規格，可知前開查獲之電纜線，應係台電公司失竊之贓物等情，業據證人乙
      ○○於警訊時證述明確，並有贓物認領保管單一紙附卷可參，足認前開電纜線
      確屬台電公司失竊之贓物無疑。
（二）本件扣案之電纜線，重約三十八公斤，數量不多，價值亦僅有三千元，業據證
      人乙○○證述屬實，尚非無由他人自廢棄工地中陸續拾得之可能。又扣案之回
      收電纜線，如係未剝去外殼絕緣皮之電纜線，一般收購價格，一公斤約二十至
      三十元，而一般收購電纜線之數量，多則一百公斤，少則二、三公斤，亦經證
      人即瑞昆行之負責人劉進恭、雲林縣廢棄物資源回收商業同業公會常務理事施
      進杉到庭證述無訛，可知被告購入前揭電纜線之價格，與市價亦屬相當。而淺
      藍色絕緣皮之電纜線，一般於舊貨收購場均見販售，縱為從事廢棄物資源回收
      為業之雲林縣廢棄物資源回收商業同業公會總幹事甲○○，亦不知淺藍色絕緣
      皮之電纜線係台電公司專用之電纜線，復經證人即雲林縣廢棄物資源回收商業
      同業公會總幹事甲○○到庭證述屬實，足見一般從事廢棄物資源回收之業者，
      亦不知淺藍色絕緣皮之電纜線，係屬台電公司之專用材質，於收購之時應注意
      其來源。且觀諸扣案之電纜線，其外觀非新，而電纜線上亦無台電公司之中文
      字樣或常見之閃電標誌，僅從上開電纜線外觀觀之，尚無從使一般人足以識別
      係屬台電公司專用，來歷或有不明之電纜線。從而，被告自姓名年籍不詳之拾
      荒老人處陸續購得之上開扣案之電纜線，數量不多，尚屬拾荒人士可能自廢棄
      工地中拾得之數量，而每公斤二十元之收購價格，復與廢棄物資源回收業者收
      購廢棄電纜線之市價相當，而淺藍色絕緣皮之電纜線係屬台電公司專用材質，
      應特別注意其來歷，又非為一般從事廢棄物資源回收業者所認識，且上開電纜
      線於外觀上亦無從使人識別係屬台電公司專用，來歷或有不明，是從被告收購
      上開電纜線之情形觀之，尚難認有何悖於常情，且足以使被告查知上開電纜線
      應屬贓物之情可言，復參以被告為警查獲之時，部分電纜線業已剝去淺藍色絕
      緣皮，其餘尚未剝去淺藍色絕緣皮之電纜線，則與一般廢棄管線同置一處，並
      未另加掩飾，此有現場照片在卷可佐，衡諸常情，若被告確知上開電纜線為台
      電公司失竊之電纜線，實無不謹慎處理，並加以掩飾，以避他人查知之理？綜
      上所述之情參互以析，被告辯稱不知上開電纜線為贓物等語，應堪採信。
（三）公訴人雖以被告經營廢料行，其住宅處設置有專供去電纜線皮之機器一節，遽
      認被告以回收廢五金為業，對於電纜線來源之判斷，應較一般人有深刻之認知
      ，卻向不知名人士購買本件數量非低之來源不明物品，而認被告應知其所收購
      之電纜線為贓物一節，然查，被告係於八十八年九月七日向雲林縣政府申請營
      利事業登記，開始經營順裕廢料行，從事廢料批發買賣，是被告經營廢料行之
      期間僅一年有餘，且一般從事廢棄物資源回收之業者，亦不知淺藍色絕緣皮之
      電纜線，係屬台電公司之專用材質，而上開電纜線於外觀上亦無從使人識別係
      屬台電公司專用之電纜線，已如前述，自不得僅以被告經營廢料行、住宅處設
      有專供去電纜線皮之機器，且持有之前開電纜線係屬贓物等情，而徒憑主觀之
      推想，將一般經驗上有利被告之其他合理情況逕予排除，遽為不利被告犯罪事
      實之認定。
五、綜情以觀，雖被告買受上揭電纜線，客觀上固屬贓物，然被告主觀之認知，確乏
    積極證據足證其果屬知贓，核與刑法故買贓物之構成要件有間，公訴人所舉之證
    據，不適於被告犯罪事實之認定，此外，復查無其他證據足資認定被告確有公訴
    人所指之故買贓物犯行，既不能證明被告犯罪，揆之上揭法條、判例說明，自應
    為無罪之諭知，以昭公允。
據上論斷，應依刑事訴訟法第三百零一條第一項，判決如主文。
本案經檢察官林豐正到庭執行職務。
中       華       民       國      九十     年      七     月    十     日
                                          臺灣雲林地方法院刑事第二庭
                                              法  官  冷  明  珍
右正本證明與原本無異。
如不服本判決，應於判決送達後十日內，向本院提出上訴狀。（須附繕本）
                      書記官  周  麗  雲
中       華       民       國      九十     年      七     月    十     日


司法院資訊處製作；財團法人民間司法改革基金會備份。
